【裁判字號】    97,訴,483
【裁判日期】    980422
【裁判案由】    損害賠償
【裁判全文】
臺灣桃園地方法院民事判決               97年度訴字第483號
原      告  甲○○
            乙○○
兼上  一人
訴訟代理人  丙○○
被      告  丁○○    現在桃園.
上列當事人間請求損害賠償事件，原告就本院96年度交易字第11
4 號過失致死刑事案件提起附帶民事訴訟（96年度交附民字第40
號），經本院刑事庭於民國96年12月28日裁定移送前來，本院於
民國98年3月25日言詞辯論終結，判決如下：
    主      文
被告應給付原告乙○○新台幣陸拾肆萬玖仟零壹拾參元、原告甲○○新台幣伍拾肆萬玖仟壹佰玖拾參元、原告丙○○新台幣伍拾
肆萬玖仟壹佰玖拾參元，及均自民國九十六年四月二十三日起至
清償日止，按年息百分之五計算之利息。
原告其餘之訴駁回。
訴訟費用由被告負擔百分之三十八，由原告乙○○負擔百分之二
十二，餘由原告甲○○、丙○○負擔。
本判決第一項，於原告乙○○以新台幣貳拾壹萬柒仟元、原告甲○○以新台幣壹拾捌萬肆仟元、原告丙○○以新台幣壹拾捌萬肆
仟元為被告供擔保後，得假執行。但被告如分別以新台幣陸拾肆
萬玖仟零壹拾參元、新台幣伍拾肆萬玖仟壹佰玖拾參元、新台幣
伍拾肆萬玖仟壹佰玖拾參元為原告乙○○、甲○○、丙○○預供
擔保，得免為假執行。
原告其餘假執行之聲請駁回。
    事實及理由
一、原告主張：
  (一)被告於民國95年11月16日凌晨4 時許，在桃園縣桃園市錢櫃
    KTV 飲用啤酒後，已達不能安全駕駛車輛之情況下，仍駕駛
    車號5087-HF 號自用小客車在道路上行駛。嗣於同日凌晨5
    時10分許，在行經桃園縣中壢市○○路○ 段龍岡大操場旁時
    ，因酒後操控能力降低，致本應注意車前狀況，隨時採取必
    要之安全措施，竟疏未注意及此，因而撞擊欲穿越馬路之李
    趙友妹，致使李趙友妹當場倒地受傷，經送醫後仍不治死亡
    。而員警據報前往處理，對原告進行呼氣酒精濃度測試結果
    ，其呼吸酒精濃度高達每公升0.55毫克，已陷於不能安全駕
    駛，其所涉酒醉駕車公共危險罪，業據本院96年壢簡字第19
    1 號刑事簡易判決科處罰金確定在案。
  (二)另被告因上開過失致死行為，經臺灣桃園地方法院檢察署（
    下稱桃園地檢署）檢察官提起公訴，並經本院96年交易字第
    114 號判決過失致死罪成立，嗣檢察官上訴，經臺灣高等法
    院97年度交上易字第71號刑事判決仍判處過失致死罪成立並
    確定在案。
  (三)原告為李趙友妹之子女，爰依民法第184 條第1 項前段、第
    192 條第1 項、第194 條規定，得向被告請求下列財產上及
    非財產上之損害賠償：1.醫療費用：原告乙○○因李趙友妹
    送至壢新醫院急救而支出醫療費用新台幣（下同）2,420 元
    。2.殯葬費用：原告乙○○因李趙友妹死亡而支出殯葬費用
    14萬0,180 元。3.慰撫金：原告痛失慈母，被告事後毫無悔
    意，遲未與原告和解，原告除已領取特別補償基金補償150
    萬元外，被告並未賠償原告分文，爰各請求精神慰撫金150
    萬元。綜上，原告乙○○得請求賠償醫療費用2,420 元、殯
    葬費用14萬0,180 元及慰撫金150 萬元，合計1,64萬2,600
    元；原告甲○○、丙○○得請求慰撫金各為150 萬元。
  (四)並聲明：1.被告應給付原告乙○○1,64萬2,600 元、原告甲○○、丙○○各150 萬元，及均自起訴狀繕本送達翌日起至
    清償日止，按年息百分之5 計算之利息。2.願供擔保，請准
    予宣告假執行。
二、被告並不否認其於前揭時地酒醉駕車過失撞擊李趙友妹致死
    ，惟以車禍發生後被告已申請強制汽車責任保險並給付原告
    1,50萬2,420 元，原告請求賠償金額過高，被告無力一次償
    還，願分期給付等語置辯。並聲明：1.原告之訴及假執行聲
    請均駁回。2.如受不利判決，願供擔保請准宣告免為假執行
    。
三、原告主張被告於上揭時地酒醉駕車過失撞擊李趙友妹致死等
    情，業據其提出桃園地檢署檢察官起訴書影本1 件為證，復
    為被告所不爭執（見本院卷第56頁被告之答辯狀及第127 頁
    ），而被告因上揭過失致死之犯罪事實，遭桃園地檢署檢察
    官提起公訴，經本院刑事判決判處有期徒刑1 年，減刑為6
    月，嗣檢察官上訴後，臺灣高等法院仍維持原判決，惟改判
    有期刑1 年2 月，減刑為7 月確定在案，有桃園地檢署96年
    度偵字第15 94 號起訴書、本院96年度交易字第114 號刑事
    判決、臺灣高等法院97年交上易字第71號刑事判決等影本各
    1 件在卷可稽，此部分之事實，應堪採信。
四、原告可請求被告損害賠償金額，究係若干？
    按「因故意或過失，不法侵害他人之權利者，負損害賠償責
    任。」、「不法侵害他人致死者，對於支出醫療及增加生活
    上需要之費用或殯葬費之人，亦應負損害賠償責任。」、「
    不法侵害他人致死者，被害人之父、母、子、女及配偶，雖
    非財產上之損害，亦得請求賠償相當之金額。」，民法第18
    4 條第1 項前段、第192 條第1 項、第194 條定有明文。本
    件被告因過失致李趙友妹死亡，原告為李趙友妹之子女，有
    戶籍謄本為證，原告主張依上開規定請求被告賠償醫療費用
    、殯葬費用及精神慰撫金，洵屬有據。茲就原告得請求被告
    損害賠償金額，詳述如下：
  (一)醫療費用部分：
    原告乙○○主張其因李趙友妹遭車禍送至壢新醫院急救而支
    出醫療費用2,420 元等情，業據其提出該醫院收據影本2 紙
    為憑（見附民卷第11頁），經核均屬健保給付外實際支出之
    醫療必要費用，被告對此亦不爭執（見本院卷第127 頁），
    是原告此部分請求，自應准許。
  (二)殯葬費用部分：
    原告乙○○主張因李趙友妹車禍致死而支出殯葬費用14萬0,
    180 元等情，業據其提出殯葬費明細表1 紙、國賓服務股份
    有限公司統一發票4 紙、大愛生命紀念館設施使用繳款通知
    單、飛龍救護車有限公司救護車出勤紀錄表等影本各1 紙為
    證，核屬因殯葬而必要之支出，且為被告所不爭執（見本院
    卷第127 頁至128 頁），是原告此部分請求，亦應准許。
  (三)慰撫金部分：
    按慰撫金之賠償核給之標準固與財產上損害之計算不同，然
    非不可斟酌雙方身分資力與加害程度，及其他各種情形核定
    相當之數額，最高法院51年度台上字第223 號判例參照。審
    酌，原告三人因被告酒醉駕車過失撞擊渠等母親李趙友妹致
    傷重死亡，精神確受有相當痛苦；參以，原告乙○○95年度
    所得共計為25萬7,448 元，其名下並無財產，原告甲○○95
    年度所得共計為23萬4,451 元，其名下有房屋2 筆、土地1
    筆、汽車1 輛及投資1 筆，其財產總額為246 萬6,573 元，
    原告丙○○95年度所得共計為69萬2,814 元，其名下並無財
    產，被告95年度所得共計15萬3,399 元，其名下並無財產，
    有本院依職權調取兩造之稅務電子閘門財產所得調件明細表
    在卷可憑，本院審酌被告上揭過失情節與原告所受精神上痛
    苦程度，及兩造之所得、財產、經濟地位等情狀，足認原告
    三人各得請求慰撫金150 萬元為適當。
  (四)綜上，原告乙○○可請求金額為醫療費用2,420 元、殯葬費
    用14萬0,180 元及慰撫金150 萬元，合計為164 萬2,600 元
    ；原告甲○○、丙○○可請求之慰撫金各150 萬元。
  (五)與有過失部分：
  1.按在劃有分向限制線之路段，行人不得穿越馬路，為道路交
    通安全規則第134 條第3 款所明定。本件被告因酒醉駕車而
    致李趙友妹死亡固有過失；惟系爭車禍肇事地點，係劃有分
    向限制線之道路，有卷附道路交通事故現場圖1 紙在卷可參
    （見本院卷第68頁），依上揭規定，行人不得穿越該道路至
    明。惟被害人李趙友妹於車禍當時疏未注意仍穿越之，足堪
    認定李趙友妹就系爭車禍之發生，亦與有過失。又本院96年
    交易字第114 號刑事判決亦認定「李趙友妹穿越有分向限制
    線之道路，對車禍之發生亦與有過失」等語在卷（見該刑事
    判決第4 頁倒數第3 行至第5 頁第5 行），足見該刑事判決
    就李趙友妹與有過失乙節，亦與本院為相同之認定，併予敘
    明。
  2.次按損害之發生或擴大，被害人與有過失者，法院得減輕賠
    償金額或免除之，民法第217 條第1 項定有明文。原告就民
    法第192 條第1 項、第194 條之請求權，性質上固為獨立之
    請求權，然該請求權係基於被害人李趙友妹死亡之同一事實
    而發生，衡諸情理，自應承擔被害人李趙友妹之過失，而有
    民法第217 條第1 項過失相抵之適用。審酌系爭車禍全盤情
    節及被告李趙友妹之過失程度，認被害人李趙友妹就系爭車
    禍發生之過失責任為百分之30，被告則應負百分之70之過失
    責任，依民法第217 條第1 項規定，原告僅得就損害金額百
    分之70向被告請求，經核計結果，原告乙○○可請求金額為
    11 4萬9,820 元（1,64萬2, 600元×70% ＝上開金額），原
    告甲○○、丙○○可請求金額各為105 萬元（150 萬元×70
    % ＝上開金額）。
  (六)又「本法所稱請求權人，指下列得向保險人請求保險給付或
    向特別補償基金請求補償之人：……二、因汽車交通事故死
    亡者，為受害人之遺屬；其順位如下：(一)父母、子女及配偶
    。……同一順位之遺屬有數人時，按人數平均分配保險給付
    或補償。」、「保險人依本法規定所為之保險給付，視為被
    保險人損害賠償金額之一部分；被保險人受賠償請求時，得
    扣除之。」，強制汽車責任保險法第11條第1 項第2 款第1
    目、第2 項、第32條亦有明文。本件被害人李趙友妹因系爭
    車禍死亡，原告為被害人李趙友妹之子女，已經受領強制汽
    車責任保險給付共計1,50萬2,420 元之事實，為被告所不爭
    執，並有被告提出本院96年度促字第13559 號支付命令及聲
    請狀在卷可查（見本院卷第59頁至第60頁）。揆諸前開規定
    ，上開保險金額應由原告三人平均分配，且為損害賠償金額
    之一部分，應予扣除。職是，原告乙○○、甲○○、丙○○
    各得請求之賠償金額依序為1,14萬9,820 元、105 萬元、10
    5 萬元，扣除原告每人受領保險金額50萬0,807 元後（計算
    式：1,50萬2,420 元÷3 ＝上開金額，元以下四捨五入），
    原告乙○○、甲○○、丙○○三人各得向被告請求之損害賠
    償金額依序為64萬9, 013元、54萬9,193 元、54萬9,193 元
    ，其逾此部分之請求，洵屬無據。
  (七)末以，本件侵權行為損害賠償之債，屬無確定期限，依民法
    第22 9條第1 項、第2 項、第233 條第1 項前段規定，原告
    請求自起訴狀繕本送達翌日起算之法定遲延利息，核屬有據
    。
五、綜上，原告依侵權行為之法律關係，請求被告給付原告乙○○64萬9,013 元、原告甲○○、丙○○各為54萬9,193 元，
    及均自起訴狀繕本送達（自寄存之日起，經10日於96年4 月
    22日發生效力）翌日即96年4 月23日起至清償日止，按年息
    百分之5 計算之利息，為有理由，應予准許，原告逾此範圍
    請求，為無理由，應予駁回。
六、兩造均陳明願供擔保，聲請宣告假執行或免為假執行，就原
    告勝訴部分，核無不合，爰分別酌定相當金額准許之；至原
    告敗訴部分，其假執行之聲請，已失所附麗，自應駁回。
七、本件事證已臻明確，兩造其餘攻擊防禦方法及舉證，核與判
    決結果無影響，爰不一一論述，併此敘明。
八、訴訟費用負擔之依據：民事訴訟法第79條。
中    華    民    國    98    年    4    月    22     日
                  民事第二庭        法  官  張金柱
如不服本判決，應於送達後20日內，向本院提出上訴狀並表明上
訴理由，如於本判決宣示後送達前提起上訴者，應於判決送達後
10日內補提上訴理由書（須附繕本）。
以上正本證明與原本無異。
中    華    民    國    98    年    4    月    22     日
                                    書記官  陳美宜


司法院資訊處製作；財團法人民間司法改革基金會備份。
